臺灣臺中地方法院民事判決　　　　　　　95年度訴字第3119號
原　　　告　丙○○
訴訟代理人　甲○○
送達代收人　戊○○
被　　　告　臺灣省建築師公會臺中辦事處
法定代理人　丁○○
訴訟代理人　鐘登科律師
複代理人　　陳佩吟律師
被　　　告　穆椿松即穆椿松建築師事務所
　　　　　　永康投資有限公司
上　一　人
法定代理人　乙○○
前二人共同
訴訟代理人　廖健智律師
複代理人　　洪明立律師
　　　　　　張智翔律師
上列當事人間執行異議事件，本院於96年4月9日言詞辯論終結
，判決如下：
    主    文
原告之訴及其假執行之聲請均駁回。
訴訟費用由原告負擔。
    事實及理由
一、原告起訴主張略以：
（一）原告對訴外人穆椿松有新臺幣（下同）1,111,282元之損
      害賠償債權存在，經鈞院民事執行處於民國（下同）95年
      10月11日核發95年執申字第52647號執行命令，禁止第三
      人穆椿松在前開債權金額範圍內，收取對被告穆椿松即穆
      椿松建築師事務所之薪津及紅利、股息債權，對被告臺灣
      省建築師公會臺中辦事處之業務酬金債權、對告永康投資
      有限公司之租金債權，被告等三人亦不得向穆椿松清償，
      並應逕由原告向被告等三人收取。嗣被告等三人分別以「
      無應領薪津且債務尚有糾葛」、「無任何業務酬金債權存
      在」、「債務尚有糾葛」等為由，對上開執行命令聲明異
      議，惟查被告等三人所述均非實在，為此爰依強制執行法
      第120條第2項規定，提起本件訴訟，並聲明求為判決：(一)
      被告穆椿松即穆椿松建築師事務所、臺灣省建築師公會臺
      中辦事處、永康投資有限公司應給付原告1,111,282元，
      及自起訴狀繕本送達翌日起至清償日止按年息百分之五計
      算之利息，(二)前項所命給付，如其中一被告已為給付，於
      其給付之範圍內，他被告免給付之義務，並陳明願供擔保
      請准宣告假執行。
（二）對被告抗辯之補充陳述：
      (一)本件訴訟之執行命令為扣押及收取命令，原告係就收取
        命令部分起訴請求命被告為給付，訴訟標的為債權人（
        原告）自己對於第三人（被告）之收取權。被告等三人
        之給付型態為不真正連帶債務關係，故訴請判決如聲明
        所示。
      (二)原告於90年間就訴外人穆椿松對被告臺灣省建築師公會
        臺中辦事處之債權為假扣押執行時，被告臺灣省建築師
        公會即已陳報依執行命令就其依規定代收保管之業務酬
        金168,478元予以凍結，足見被告臺灣省建築師公會臺
        中辦事處抗辯無任何業務酬金債權存在，明顯不實。
      (三)被告穆椿松即穆椿松建築師事務所於審理時主張其為獨
        資商號，惟依勞工保險局、中央健康保險局中區分局函
        復鈞院，訴外人穆椿松以被告穆椿松即穆椿松建築師事
        務所為投保單位（雇主），投保金額87,600元；被告穆
        椿松即穆椿松建築師事務所復仍繼續營業中，足認其對
        執行命令所為之聲明不實，被告穆椿松即穆椿松建築師
        事務所自有給付之義務。
      (四)被告永康投資有限公司自認向訴外人穆椿松承租位於臺
        中市○○○街90號11樓之房屋，租期至97年7月8日止，
        每月租金55,000元，已足以證明訴外人穆椿松對其有租
        金債權存在，雖被告永康投資有限公司辯稱已於95年10
        月31日提前終止租賃契約，但未見舉證以實其說，自無
        可採。
二、被告穆椿松即穆椿松建築師事務所答辯略以：本件執行債權
    人計有六名，原告之請求會影響其他執行債權人，其請求容
    有爭議之處。次查，被告為獨資商號，被告與穆椿松為同一
    人，原告之訴應無保護必要。又穆椿松於被告處並未支領任
    何薪津，亦無所謂紅利、股息存在。原告認為穆椿松對被告
    有薪津、紅利、股息等債權存在，自應由其負舉證之責等語
    。並聲明求為判決駁回原告之訴，如受不利判決願供擔保請
    免假執行。
三、被告永康投資有限公司答辯略以：本件執行債權人計有六名
    ，原告之請求會影響其他執行債權人，其請求容有爭議之處
    。被告前向訴外人穆椿松承租其所有位於臺中市○○○街90
    號10樓之2及11樓之房屋，作為辦公場所使用，租期自94年7
    月9日起至97年7月8日止，租金每月80,000元，一次繳納一
    年期租金，嗣於94年11月間因前開房屋遭法院查封拍賣，故
    雙方協議前開遭拍賣部分房屋提前終止契約，而每月租金則
    調降為55,000元。又因訴外人穆椿松與他人屢有債務糾紛，
    被告不勝其擾，故決定於95年10月31日提前與訴外人穆椿松
    終止房屋租賃契約。本件已無原告所述之訴外人穆椿松對被
    告仍有租金債權存在等語。並聲明求為判決駁回原告之訴，
    如受不利判決願供擔保請免假執行。
四、被告臺灣省建築師公會臺中辦事處答辯略以：本件執行債權
    人計有六名，是否其中一人就可以主張全部債權容有爭議之
    處。又原告若認為訴外人穆椿松對告臺灣省建築師公會臺中
    辦事處有債權存在，請負舉證責任。就原告假扣押執行部分
    ，有跨越前任問題；建築師在公會中的任何職務都是無給職
    ，公會所保有的是建築公司要給建築師的酬金代保管款項，
    目前訴外人穆椿松建築師在本屆公會並沒有上開保管款項。
    至上屆建築師公會確實有扣下代收款168,478元無訛等語。
    並聲明求為判決駁回原告之訴，如受不利判決願供擔保請免
    假執行。
五、法院之判斷：
（一）按就債務人對於第三人之金錢債權為執行時，執行法院應
      發扣押命令禁止債務人收取或為其他處分，並禁止第三人
      向債務人清償。前項情形，執行法院得詢問債權人意見，
      以命令許債權人收取，或將該債權移轉於債權人。如認為
      適當時，得命第三人向執行法院支付轉給債權人。第三人
      不承認債務人之債權或其他財產權之存在，或於數額有爭
      議或有其他得對抗債務人請求之事由時，應於接受執行法
      院命令後十日內，提出書狀，向執行法院聲明異議。第三
      人依前條第一項規定聲明異議者，執行法院應通知債權人
      ；債權人對於第三人之聲明異議認為不實時，得於收受前
      項通知後十日內向管轄法院提起訴訟，並應向執行法院為
      起訴之證明及將訴訟告知債務人。強制執行法第115條第1
      項、第2項、第119條第1項、第120條第1、2項分別定有明
      文。次按執行法院所發之收取命令與移轉命令不同。前者
      債權人僅取得以自己名義向第三人收取金錢債權之收取權
      ，債務人僅喪失其收取權，而未喪失其債權。後者債務人
      對於第三人之金錢債權已移轉於債權人，債務人即喪失其
      債權（最高法院63年臺上字第1966號判例意旨參照）。是
      執行債權人於法院未核發移轉命令前，依上開強制執行法
      規定對第三人提起之訴訟，係在解決執行債務人對第三人
      之「債權」是否存在或其數額之爭議，性質上係「代位」
      行使執行債務人之權利。而債權人代位債務人起訴，求為
      財產上之給付，因債務人之財產為總債權人之共同擔保，
      故訴求所得應直接屬於債務人，即代位起訴之債權人不得
      以之僅供清償一己之債權，如須滿足自己之債權應另經強
      制執行程序始可，債權人雖亦有代受領第三債務人清償之
      權限，但係指應向債務人給付而由債權人代位受領而言，
      非指債權人直接請求第三債務人對自己清償而言（最高法
      院64年臺上字第2916號判例意旨參照）。綜上，債權人取
      得收取命令後，如第三人不承認債務人之債權存在，向執
      行法院聲明異議，而債權人認此項聲明不實而提起訴訟時
      ，僅得代位債務人行使其對第三人之權利而已，尚不得逕
      行請求第三人直接對自己為給付。亦即債權人行使此一收
      取權，本質上具代位性質，其提起給付之訴僅得請求命第
      三人給付金錢與債務人，並由債權人代位受領。
（二）查原告係訴外人穆椿松之債權人，其持債權憑證向本院聲
      請強制執行穆椿松對被告等三人之債權，經本院民事執行
      處以95年度執字第52647號損害賠償強制執行事件受理，
      並於95年10月11日核發扣押、收取命令在案，惟因被告等
      三人對該執行聲明異議，原告乃依法提起本訴等情，業經
      本院調閱上開執行卷宗查明在卷，且為兩造所不爭執，固
      堪信為真實。惟查，系爭債權既僅經法院核發扣押、收取
      命令，按諸上述強制執行法規定、最高法院判例意旨及相
      關說明，原告自不得請求被告等三人直接向其為給付行為
      。本件原告起訴既未表明代位行使權利之意思，亦未就代
      位受領為適當聲明，即逕行請求被告直接對自己為給付，
      顯非適法。經本院闡明命原告詳為陳明其請求權依據等，
      原告仍請求如其聲明所示，本院自無從准許。綜上所述，
      原告之訴，顯無理由，應予駁回。
六、本件判決之基礎已臻明確，兩造其餘之攻擊防禦方法及舉證
    ，核與判決無影響，毋庸一一論列，併此敘明。
七、原告之訴已經駁回，其假執行之聲請已失所附麗，應併駁回
    之。
據上論結，本件原告之訴為無理由，依民事訴訟法第78條，判決
如主文。
中　　華　　民　　國　　96　　年　　4 　　月　　23　　日
                  民事第二庭    法  官　王鏗普
正本係照原本作成。
如對本判決上訴，須於判決送達後20日內向本院提出上訴狀。
中　　華　　民　　國　　96　　年　　4 　　月　　23　　日
                                書記官
